【裁判字號】    97,審訴,2743
【裁判日期】    980430
【裁判案由】    履行契約
【裁判全文】
臺灣臺北地方法院民事判決            97年度審訴字第2743號
原      告  甲○○原名林金輝.
被      告  傅瀚  原名傅文.
訴訟代理人  胡峰賓律師
上列當事人間請求履行契約事件，本院於民國98年4 月21日言詞
辯論終結，判決如下：
    主      文
原告之訴駁回。
訴訟費用新臺幣壹萬貳仟捌佰捌拾元由原告負擔。
    事實及理由
一原告起訴主張：
  (一)被告於民國84年間向伊借款新臺幣（下同）60萬元，約定三
    週內返還，惟清償期屆至後，被告無力清償，乃於84年3 月
    21日與伊簽訂撫管股份契約書（下稱84年撫管契約），約定
    將被告與訴外人福澤農林產業股份有限公司（下稱福澤公司
    ）配合向臺東縣政府承租之臺東縣金鄉○○段406 地號土
    地（下稱系爭土地）中之1 公頃交由伊撫管，並約定被告應
    於90年6 月30日前將承租人之名義變更為伊，如未依約變更
    ，則須賠償伊120萬元之違約金。
  (二)嗣因被告未依約履行，且將系爭土地承租人之名義變更為訴
    外人乙○○，乃改由乙○○於90年8 月14日邀同被告為保證
    人，與伊簽訂撫管股份契約書（下稱90年撫管契約），約定
    乙○○應將系爭土地中之5公頃交由伊撫管，並應於5年內辦
    妥承租人名義之變更；另約定乙○○如於5年內返還伊120萬
    元，即無須為上開土地承租人名義之變更。
  (三)詎乙○○屆期仍未變更承租人之名義，亦未返還伊120 萬元
    ，被告既為90年撫管契約之保證人，自應負履行該契約之責
    。爰依據兩造間之90年撫管契約，請求被告變更承租人之名
    義，如無法履行，被告則應負債務不履行損害賠償之責，賠
    償伊120 萬元等語。
  (四)聲明為：
    1.被告應將其就坐落臺東縣金鄉○○段406之6、406之7地
      號土地，與行政院農業委員會林務局臺東林區管理處所成
      立之租賃契約，變更承租人名義為原告。
    2.如被告不能辦理前項更名，應給付原告120萬元。
二被告則抗辯：
  (一)伊僅為90年撫管契約之保證人，原告未就主債務人即訴外人
    乙○○之財產強制執行無效果前，即逕向伊起訴請求，伊得
    主張先訴抗辯權，拒絕給付。
  (二)又兩造間簽訂84年撫管契約，約定原告應給付伊20萬元，伊
    則應將系爭土地中之1公頃交由原告撫管。伊已於91年3月間
    將系爭土地中之1 公頃之承租人名義變更為原告所指定之人
    ，原告並依約給付伊20萬元。
  (三)至原告與乙○○簽訂90年撫管契約，係約定原告應給付乙○
    ○120萬元，乙○○則應將系爭土地中之5公頃交由原告撫管
    ，惟原告迄未付款，乙○○自無由辦理更名手續等語。
  (四)聲明為：原告之訴駁回。
三得心證之理由：
  (一)原告主張被告應將系爭土地中之5 公頃，變更承租人名義為
    原告，乃以90年之撫管契約為據，經查：
    1.訴外人乙○○前邀同被告為保證人，與原告訂立90年撫管
      契約，約定乙○○應將系爭土地中5 公頃交由原告撫管，
      並應於5 年內辦妥承租人名義之變更，乙○○迄未依約履
      行變更承租人名義之義務等情，為兩造所是認，並有撫管
      契約書在卷可稽（見本院新店簡易庭97年度店簡字第2276
      號卷第4頁），堪予信實。
    2.惟按稱保證者，謂當事人約定，一方於他方之債務人不履
      行債務時，由其代負履行責任之契約；保證人於債權人未
      就主債務人之財產強制執行而無效果前，對於債權人得拒
      絕清償，民法第739條、第745條分別定有明文。查乙○○
      迄未依約變更承租人之名義，如前述，被告既為該撫管契
      約之保證人，依上開規定，自應代負履行責任。然本件原
      告是否已對保證債務之主債務人即乙○○之財產強制執行
      、執行是否無效果等情，未據原告提出證明，則被告就保
      證債務提出先訴抗辯拒絕給付，於法即屬有據。
    3.又民法第739 條所謂之代負履行責任，應指保證人就主債
      務人債務之履行負其責任，保證人並非代主債務人履行其
      債務，而是負有使債權獲得履行，或不因主債務人之不履
      行而受有損害，故不論專屬或非專屬之債務均得為保證之
      範圍，惟如主債務之內容不得由他人代替履行者，保證人
      於主債務人不履行時，僅須代負債務不履行之損害賠償責
      任。查被告為90年撫管契約之保證人，依該撫管契約之約
      定，主債務人乙○○負有將系爭土地中5 公頃之承租人名
      義變更為原告之義務，該變更承租人名義之義務，非屬於
      可由他人代為履行之內容，乙○○如未依約履行，保證人
      即被告所負保證責任乃係代負主債務人即乙○○債務不履
      行之損害賠償責任，則原告依據90年撫管契約之約定，請
      求被告將系爭土地中之5 公頃之承租人名義變更為原告，
      亦乏所據。
  (二)原告另主張：如被告無法就系爭土地中5 公頃，辦理承租人
    名義變更，即屬債務不履行，應賠償其120 萬元云云，然查
    ：
    1.被告於法並無將系爭土地中5 公頃之承租人名義變更為原
      告之義務，如前述，其既無此義務，更遑論有陷於不能給
      付之可能，而須對原告負損害賠償之責。是原告此部分主
      張，誠屬無稽，自不足取。
    2.再者，被告身為90年撫管契約之保證人，雖有於主債務人
      乙○○因可歸責於己之事由而未履行變更承租人名義之義
      務時，代負乙○○債務不履行之損害賠償責任，然原告非
      但未能舉證證明乙○○係因可歸責於己之事由未依約變更
      承租人名義而應負債務不履行責任之情，亦未證明其因此
      受有何等損害額，則其空言主張被告應賠償其120 萬元云
      云，亦非有理。
  (三)綜上所述，原告依據兩造間之90年撫管契約，請求被告履行
    變更承租人名義之義務，另請求如被告無法變更承租人名義
    ，則應給付其120 萬元，均無理由，不應准許。
  (四)本件事證已明，兩造其餘攻擊防禦方法及舉證，核與判決結
    果無影響，爰不再一一論列，附此敘明。
四訴訟費用負擔之依據：民事訴訟法第78條。
中    華    民    國    98    年    4     月    30    日
                  民事第六庭    法  官  陳婷玉
以上正本係照原本作成
如對本判決上訴，須於判決送達後20日內向本院提出上訴狀
中    華    民    國    98    年    4     月    30    日
                                書記官  曾靖雯


司法院資訊處製作；財團法人民間司法改革基金會備份。
